【裁判字號】    99,易,90
【裁判日期】    990414
【裁判案由】    竊盜
【裁判全文】
臺灣苗栗地方法院刑事判決                99年度易字第90號
公  訴  人  臺灣苗栗地方法院檢察署檢察官
被      告  丁○○
選任辯護人  張智宏律師
上列被告因竊盜案件，經檢察官提起公訴（98年度偵字第6258號
），本院判決如下：
    主  文
練亦甫犯竊盜未遂罪，累犯，處有期徒刑陸月，如易科罰金，以
新臺幣壹仟元折算壹日。
    事  實
一、丁○○罹有精神官能性憂鬱症且屬輕度智能不足者，曾因竊
    盜案件，經本院於民國95年5 月5 日以95年度苗簡字第347
    號判決判處有期徒刑6 月確定在案，於95年6 月29日易科罰
    金執行完畢。
二、詎其猶不知悔改，於98年11月21日上午10時20分許，在苗栗
    縣造橋鄉育達商業科技大學操場司令台旁，看見己○○所有
    之背包放置於階梯式看台之最上層，認有機可趁，竟意圖為
    自己不法所有之竊盜犯意，而趨前至該背包所在位置之後方
    欄杆外，先以其所穿著之外套以反穿方式將該外套直接蓋住
    上開背包以為掩飾，旋即著手開啟該背包，將手伸入背包內
    蒐尋財物，然旋為看台下方早已注意其舉動之乙○○趨前制
    止而未遂，嗣丁○○急欲離開現場，惟為乙○○及在場之戊○○、甲○○等人阻止並報警將之逮捕。
三、案經己○○訴由苗栗縣警察局竹南分局移請臺灣苗栗地方法
    院檢察署檢察官偵查起訴。
    理  由
壹、程序部分：
一、按被告以外之人於偵查中向檢察官所為之陳述，除顯有不可
    信之情況者外，得為證據，刑事訴訟法第159 條之1 第2 項
    亦有明文，而該條之立法理由係認被告以外之人（包括證人
    、鑑定人、告訴人、被害人及共同被告等）之陳述如在法官
    面前為之，因其任意陳述之信用性係在已受確定保障之情況
    下所為，自得作為證據。而現階段刑事訴訟法規定檢察官代
    表國家偵查犯罪、實施公訴，依法其有訊問被告、證人及鑑
    定人之權，證人、鑑定人且須具結，而實務運作時，檢察官
    偵查中向被告以外之人所取得之陳述，原則上均能遵守法律
    規定，不致違法取供，其可信度極高，職是，被告以外之人
    前於偵查中已具結而為證述，除反對該項供述得具有證據能
    力之一方，已釋明「顯有不可信之情況」之理由外，即不宜
    遽指該證人於偵查中之陳述不具證據能力。本件證人己○○
    於偵查中在檢察官前所為陳述，已經依法具結，另被告及選
    任辯護人復未曾提及檢察官在偵查時有何不法取供致證人證
    詞顯不可信之情事，是其等於偵查中之證述，自得採為本件
    證據。
二、按被告以外之人於審判外之言詞或書面陳述，除法律有規定
    者外，不得作為證據，刑事訴訟法第159 條固定有明文。惟
    被告以外之人於審判外之陳述，雖不符同法第159 條之1 至
    之4 規定，而經當事人於審判程序同意作為證據，法院審酌
    該言詞陳述或書面陳述作成時之情況，認為適當者，亦得為
    證據；又當事人、代理人或辯護人於法院調查證據時，知有
    第159 條第1 項不得為證據之情形，而未於言詞辯論終結前
    聲明異議者，視為有前項之同意，同法第159 條之5 亦定有
    明文。其立法意旨在於傳聞證據未經當事人之反對詰問予以
    核實，原則上先予排除，惟若當事人已放棄詰問或未聲明異
    議，基於證據資料愈豐富，愈有助於真實發現之理念，且強
    化言詞辯論原則，法院自可承認該傳聞證據例外擁有證據能
    力。經查：本判決所引用之下列非供述證據，性質上均屬傳
    聞證據，惟檢察官及被告、選任辯護人於本院審理中調查證
    據時，知有刑事訴訟法第159 條第1 項不得為證據之情形，
    未於言詞辯論終結前聲明異議，且本院審酌上開言詞陳述作
    成時之客觀情況並無不當，並無不宜作為證據之情事，則依
    刑事訴訟法第159 條之5 之規定，認均具有證據能力。
貳、實體部分：
一、訊據被告丁○○固不否認有於98年11月21日上午10時20分許
    ，在苗栗縣造橋鄉育達商業科技大學操場司令台旁欄杆站立
    ，且將其所穿著之外套以反穿方式蓋在手上，但矢口否認有
    何竊盜未遂犯行，辯稱：其當時在看表演，並沒有著手竊盜
    證人己○○所有之背包內財物云云。
二、經查：
  (一)證人己○○於98年11月21日上午10時20分許，將其所有之背
    包置放在苗栗縣造橋鄉育達商業科技大學操場司令台旁之階
    梯式看台最上層，且將該背包的拉鍊、蓋子都關起來，並用
    衣服將背包蓋住之事實，業據證人己○○於偵查中具結證稱
    屬實（見98年度偵字第6258號偵查卷宗第39至42頁）；而證
    人己○○與被告並無任何怨隙，衡情證人己○○應無設詞攀
    誣，或虛構事實以陷害被告之理，況其到庭具結作證，更係
    以刑事責任擔保其證言之真實性，並有現場照片及背包照片
    共3 張、學校現場平面圖1 份在卷可稽（見同上卷第22頁、
    本院卷第95頁）；故證人己○○前開證述內容，經核尚無不
    可採信之處，是此部份事實，自堪信實。
  (二)證人乙○○於本院審理時到庭具結證稱：其於98年11月21日
    上午10時20分許，在苗栗縣造橋鄉育達商業科技大學操場司
    令台旁之階梯式看台下層，看到被告站在該階梯式看台上方
    之欄杆旁，被告身體彎曲靠在欄杆上，且以其所穿著之外套
    以反穿方式將該外套直接蓋住上開背包以為掩飾，旋即著手
    開啟該背包，將手伸入背包內蒐尋財物，證人乙○○發現後
    隨即跑上階梯，以其右手拍打制止被告，結果拍到被告的左
    手，並同時以言語質問被告「你在幹什麼，你又在偷東西」
    ，隨後被告便將外套收起，轉身離開現場，證人乙○○方看
    到證人己○○所有之上開背包的蓋子、拉鍊均已經被打開，
    可以看到背包內的物品等語（見本院卷第63至70頁）；另證
    人戊○○於本院審理時具結證稱：被告於98年11月21日上午
    10時20分許，站在苗栗縣造橋鄉育達商業科技大學操場司令
    台旁之階梯式看台旁欄杆旁，然後將其所穿著之外套以反穿
    方式蓋在身體前方，外套越過欄杆，被告身體彎曲倚在欄杆
    上，然後以外套袖子為掩飾，將手伸入背包內翻動，包包是
    打開的，後被證人乙○○發現上前制止，證人乙○○並以手
    拍打被告的手，被告才離開現場，其後看到背包係呈現打開
    狀態等語（見本院卷第76至82頁）；證人甲○○於本院審理
    時到庭具結證稱：其於98年11月21日上午10時20分許，看到
    被告站在苗栗縣造橋鄉育達商業科技大學操場司令台旁之階
    梯式看台旁欄杆旁，將其所穿著之外套以反穿方式，放在一
    堆衣服與包包上面蓋著，被告的手是在外套底下蓋著，然後
    其聽到證人乙○○大叫「你在作什麼」、「你是不是在偷東
    西」等語，證人乙○○隨即走上階梯制止被告，並以手拍打
    被告的手，讓被告的手伸回去，被告隨後將外套拿起轉身離
    開現場，證人己○○的背包已經打開，可以看到背包內的東
    西等語（見本院卷第83至89頁）。
  (三)證人乙○○、戊○○、甲○○，與被告均無任何怨隙，衡情
    證人乙○○、戊○○、甲○○應無設詞攀誣，或虛構事實以
    陷害被告之理，況其等到庭具結作證，更係以刑事責任擔保
    其證言之真實性，故證人乙○○、戊○○、甲○○前開證述
    內容，經核尚無不可採信之處，自堪採信。至證人丙○○於
    本院審理時到庭具結證稱：其於98年11月21日上午有與被告
    一同站在苗栗縣造橋鄉育達商業科技大學操場司令台旁之階
    梯式看台旁欄杆旁，一起聽MP3 、看表演，但其先行離開，
    並沒有看到被告將手伸到前面階梯上包包翻找人家東西，其
    餘的事情多數不記憶等語（見本院卷第55至62頁）。是由證
    人丙○○所證，其先行離開看台旁欄杆處前往他處，故其自
    非自始至終均在被告旁邊，故被告於證人丙○○離開後是否
    有著手竊盜行為及證人乙○○等人是否有當場制止被告之竊
    盜行為等情，證人丙○○自無從見聞，是其所證自難遽為被
    告有利之認定；另選任辯護人雖以證人丙○○可證明證人乙○○於育達商業科技大學綜合大樓交叉入口處攔下被告時，
    被告有將衣服口袋掀開，且經確認被告口袋內、身上並無其
    他人物品等情（見本院卷第19至20頁），惟本案被告被訴罪
    名為竊盜未遂犯行，被告本無竊得任何財物，故尚難據此即
    認被告並無竊盜未遂犯行；至選任辯護人認證人乙○○、戊○○、甲○○就被告的手有無伸出袖口、跟包包之間關係、
    距離等節，所證均不符等語（見本院卷第93頁），惟證人乙○○、戊○○、甲○○三人所處的位置均不相同，且證人乙○○、戊○○、甲○○每人就其所看到被告及證人彼此間的
    時間點、角度、方向亦不相同，是自難僅以證人乙○○、戊○○、甲○○所見被告外套反穿時之袖口位置、手部位置的
    細節不同，即認證人乙○○、戊○○、甲○○所證不實。
  (四)綜上所述，本案被告上開竊盜未遂犯行，事證明確，洵堪認
    定，應予以依法論科。是被告辯稱其並未著手竊盜云云，應
    係事後卸責之詞，並無可採。
五、核被告所為，係犯刑法第320 條第1 項、第3 項之竊盜未遂
    罪。又被告雖著手於竊盜行為之實施，然僅翻找之際即為證
    人乙○○發覺當場制止，未生盜取財物之結果，為未遂犯，
    應依刑法第25條第2 項規定，按既遂犯之刑度減輕其刑；查
    被告有事實欄所載論罪科刑執行之情形，此有臺灣苗栗地方
    法院檢察署刑案資料查註紀錄表及臺灣高等法院被告前案紀
    錄表各1 份在卷可查，其受有期徒刑執行完畢後，5 年之內
    故意再犯有期徒刑以上刑之本罪，為累犯，應依刑法第47條
    第1 項規定加重其刑，並依法先加後減之。爰審酌被告有上
    述竊盜前科，素行不良，年輕力壯，不憑自己勞力，賺取利
    益，竟為僅為貪圖小利，而著手竊取被害人之財物，幸經證
    人乙○○即時發覺制止而未得逞，行為實無可取，及其犯罪
    手段尚屬輕微、犯罪動機、目的，犯後迄今尚無悔意，態度
    不佳等一切情狀，量處如主文所示之刑；又審酌其年齡、職
    業、收入、社會地位等節，並諭知易科罰金之折算標準，以
    資儆懲。
六、據上論斷，應依刑事訴訟法第299 條第1 項前段，刑法第32
    0 條第1 項、第3 項、第25條第2 項、第47條第1 項、第41
    條第1 項前段，刑法施行法第1 條之1 ，判決如主文。
本案經檢察官洪清秀到庭執行職務。
中    華    民    國    99    年    4     月    14    日
                  刑事第三庭  法  官  許蓓雯
以上正本證明與原本無異。
如不服本判決應於收受判決後10日內向本院提出上訴書狀，並應
應敘述具體理由。其未敘述上訴理由者，應於上訴期間屆滿後20
日內向本院補提理由書( 均須按他造當事人之人數附繕本) 「切
勿逕送上級法院」。告訴人或被害人如對本判決不服者，應具備
理由請求檢察官上訴，其上訴期間之計算係以檢察官收受判決正
本之日期為準。
                              書記官  徐一夫
中    華    民    國    99    年    4     月    14    日
附錄本判決論罪科刑法條全文
中華民國刑法第320條
意圖為自己或第三人不法之所有，而竊取他人之動產者，為竊盜
罪，處5  年以下有期徒刑、拘役或 5 百元以下罰金。
意圖為自己或第三人不法之利益，而竊佔他人之不動產者，依前
項之規定處斷。
前二項之未遂犯罰之。

司法院資訊處製作；財團法人民間司法改革基金會備份。
